【裁判字號】    97,抗,98
【裁判日期】    970729
【裁判案由】    本票裁定強制執行
【裁判全文】
臺灣臺南地方法院民事裁定                97年度抗字第98號
抗  告  人  甲○○○
相  對  人  丙○○
上列抗告人與相對人丙○○間拍賣抵押物事件，抗告人不服中華
民國97年6月20日本院97年度司拍字153號裁定，提起抗告，本院
裁定如下：
    主  文
抗告駁回。
抗告程序費用新臺幣壹仟元由抗告人負擔。
    理  由
一、按扺押權人，於債權已屆清償期而未清償者，得聲請法院拍
    賣抵押物，就其賣得價金而受清償；民法第873條第1項定有
    定有明文。是抵押權人依此項規定聲請拍賣抵押物係屬非訟
    事件，法院所為准駁之裁定，無確定實體法上法律關係存否
    之性質，於債權及抵押權之存否無既判力，故袛須其抵押權
    已經依法登記，且債權已屆清償期而未受清償，法院即應為
    准許拍賣抵押物之裁定，至對於此項法律關係有爭執之人，
    為求保護其權利，不妨提起訴訟，以求解決，不得僅依抗告
    程序聲明其爭執，並據為廢棄拍賣抵押物裁定之理由（最高
    法院51年10月8日民刑庭總會決議(三)參照）。
二、本件相對人主張對於抗告人有原裁定所載之債權，並以原裁
    定主文所示之不動產設定抵押權，且經依法登記，該債權又
    已屆清償期而未受清償，有相對人提出之他項權利證明書、
    抵押權設定契約書、承諾契約書、土地、建物登記簿謄本、
    存證信函暨掛號郵件回執等在卷可證，則依相對人提出之上
    開證據為形式上之審查，相對人主張系爭抵押權已依法登記
    ，且債權已屆清償期而未受清償乙情，足堪認定。抗告意旨
    以前揭情詞指摘原法院據以准許相對人拍賣抵押物之聲請，
    即無不合。
三、抗告意旨略以：本件未逾臺南市○區○○段永安街 378巷29
    號5樓之1之房屋乙間，相對人與抗告人並無所謂以房屋作為
    借款擔保一事，該件原為單純房屋買賣之事，未料相對人於
    原審之非訟代理人與代書曾淑惠利用抗告人對房屋買賣之程
    序不瞭解，以詐術使抗告人交出印鑑證明、身分證明等文件
    ，後由相對人於原審之代理人乙○○以相對人丙○○之身分
    對該房屋進行設定，抗告人是在辦理銀行貸款時才由銀行告
    知該屋已被設定無法辦理。相對人丙○○及其於原審之代理
    人乙○○均未告知抗告人該房屋業已設定，其 2人已明顯違
    法，後乙○○又向法院對抗告人及抗告人之非訟程序代理人
    提出刑事詐欺告訴，經判決無罪，其後乙○○又申請北區調
    解委員會進行調解，而抗告人也同意交付該房屋之所有資料
    讓乙○○辦理過戶，有調解委員會及切結書為憑，則乙○○
    既已取得上開文件，自應儘速辦理房屋過戶事宜，但其遲未
    辦理，連抗告人寄發存證信函要求其儘速辦理，亦置之不理
    。且永安街房屋之第一份所有權狀，抗告人並未取得正本，
    僅取得影本，嗣後係因抗告人怕乙○○及丙○○會拿所有權
    狀作違法借貸才會申請補發所有權狀，但也已經交付乙○○
    ，且所有對於永安街房屋過戶資料也完全交付乙○○及地政
    士邱世昌，所以該房屋是可以用正常程序過戶，不需拍賣。
    而當初乙○○是以相對人的身分直接過戶，關於此程序也於
    理不符。故請相對人丙○○及其代理人乙○○以正常過戶程
    序將該房屋自行過戶，至於房屋之設定費也並非由抗告人繳
    交及授權辦理，所有相關程序費用由相對人負擔等語。然抗
    告意旨所陳情節，俱屬實體法律關係之爭執，依首開說明，
    應就爭執事項，另行起訴，以求解決，尚非本件非訟程序所
    得審究，抗告人執此為由提起抗告，請求廢棄原裁定，不能
    謂有理由。
四、又依法應由關係人負擔費用者，法院裁定命關係人負擔時，
    應一併確定其數額；前項費用之負擔有相對人者，準用民事
    訴訟法有關訴訟費用之規定，非訟事件法第24條第 1項及同
    法第21條第 2項分別定有明文。本件抗告業經駁回在案，依
    上開法條規定，本院應予確定訴訟費用額。茲因抗告人提起
    本件抗告，除繳納抗告費新臺幣 1,000元外，未有其餘訴訟
    費用之支出。是以，本件應由抗告人負擔之訴訟費用額確定
    為1,000元。
五、據上論結，本件抗告為無理由，依非訟事件法第55條、第46
    條、第21條第2項、第24條第1項，民事訴訟法第495條之1第
    1項、第449條第1項、第95條、第78條，裁定如主文。
中    華    民    國    97    年    7     月    29    日
                  民事第二庭    審判長  法  官  楊清安
                                        法  官  曾鴻銘
                                        法  官  周紹武
以上正本證明與原本無異。
本件不得再抗告。
中    華    民    國    97    年    7     月    29    日
                                        書記官  余吉祥


司法院資訊處製作；財團法人民間司法改革基金會備份。
